【裁判字號】    89,訴,463
【裁判日期】    891009
【裁判案由】    偽造文書等
【裁判全文】
臺灣板橋地方法院刑事判決                          八十九年度訴字第四六三號
    公  訴  人  臺灣板橋地方法院檢察署檢察官
    被      告  甲○○
右列被告因偽造文書等案件，經檢察官提起公訴（八十八年度偵緝字第一八二○、一
八二一號），本院判決如左：
    主  文
甲○○行使偽造私文書，足以生損害於他人，處有期徒刑伍月。緩刑參年。
卷附讓渡證書內偽造之署押（「陳啊美」簽名及捺印各二枚）暨支票（票號：Ｅ00
00000）背面之「陳啊美」署押壹枚，均沒收之。
    事  實
一、甲○○前於民國七十九年間，因詐欺案件，經臺灣臺北地方法院判處有期徒刑六
    月，嗣經減刑為三月，於八十年十一月十八日因羈押期間折抵刑期滿，執行完畢
    （不構成累犯）。緣於八十七年十二月十三日下午二時許，在臺北縣土城市○○
    街八十二號，與乙○○洽購乙○○原經營之「星座商行」時，甲○○以「陳啊美
    」之名義，而在讓渡證書簽署捺印、支票（票號：Ｅ0000000）為背書行
    為，完成後交付與乙○○，足以生損害於「陳啊美」。
二、案經乙○○告訴暨訴由臺北縣警察局土城分局移送臺灣板橋地方法院檢察署檢察
    官偵查起訴。
    理  由
一、訊據被告甲○○坦承右揭犯行不諱，復有偽造讓渡證書、支票影本附卷可佐，核
    其自白與事實相符。本件事證，已臻明確，被告犯行，洵堪認定。再查：
    (一)、按在支票背面偽造他人之署押，以為背書者，其偽造支票之背書，於票據法
        上係表示對支票負擔保責任之意思，為法律規定之文書，並非依習慣表示一
        定用意之證明，此項行為，足以生損害於他人，故其性質為私文書之一種，
        自應成立偽造私文書罪。又其所偽造之署押，依法律之規定，固應成立偽造
        私文書罪，然仍不失為偽造之署押。
    (二)、復按刑法第三百三十九條第一項之詐欺罪，須行為人主觀上有不法所有之意
        圖，客觀上有詐術行為之實施，始能成立，申言之，要以一方有不法取得財
        物之意思，進而實施欺罔行為，致使他方因該欺罔行為，致表意有所錯誤，
        其結果為財產上之處分行為，致使受有損害，始足當之。所謂以詐術使人交
        付，必須被欺罔者（即受詐欺人）因其詐術而陷於錯誤，若於方法上，不能
        認為詐術，亦不致使人陷於錯誤，其間所為係在雙方均得以充份了解之前提
        下，所為具有共同性認知之雙方合意性（含明示、默示）之契約或合同行為
        ，即不構成該罪（最高法院四十六年台上第二六０號、十九年上字第一六九
        九號判例意旨參照）。
二、核被告甲○○所為，係犯刑法第二百十六條行使第二百十條之偽造私文書罪；其
    偽造署押之行為屬偽造私文書之一部，僅構成偽造私文書罪，又其偽造私文書之
    低度行為為行使之高度行為所吸收，均不另論罪。另被告雖分別於讓渡證書、支
    票背面為簽押之行為，然其係一次接續性完成各該簽押，且為一次之交付，是行
    為上難認有概括犯意之存在，無連續犯規定之適用。又公訴人認為被告復觸犯刑
    法第三百三十九條第一項之詐欺罪嫌云云，經查：告訴人已匿避他處，經本院多
    次傳喚、拘提均未到庭陳述其有受訛詐之情，是其於偵查中之二次到庭所為之陳
    述，未經雙方互為勾稽其間之交易情事，僅此單方面之唯一陳述暨讓渡證書與支
    票之背書，仍難有積極確信，證明被告有意圖不法所有之主觀犯意，亦無從證明
    被告於本件有何訛詐犯行之施予，應屬告訴人個人之臆測。次查：告訴人於該告
    訴後即已匿跡，不知去向，無從為任何之勾稽，已如前述，因此，被告陳稱告訴
    人並未將財物器具交付，即已逃離，究係被告或告訴人之互為虞詐抑或係被告、
    自訴人之均陷錯誤，疑義甚鉅，是被告縱令為詐術之施予，告訴人本於其個人商
    號理財為將本求利之理念，仍非陷於錯誤而為，要已明顯。故被告為支票之背書
    交付，仍不得為不利於被告之認定。此外，復查無其他積極證據足認被告有何公
    訴所指詐欺犯行，此部份原應為無罪之諭知，惟公訴人認與前述經本院判決有罪
    之部分，具有裁判上一罪之關係，爰不另為無罪之諭知，附此敘明。爰審酌被告
    犯罪之動機、目的、手段、所生危害及犯罪後坦承犯行與否暨其他一切情狀，量
    處如主文所示之刑。又被告有如事實欄所示之前科，並執行完畢，然其於執行完
    畢後，五年內未曾受有期徒刑以上刑之宣告，有臺灣高等法院檢察署刑案資料簡
    覆表可按，是其歷經此偵審科刑程序之教訓，當知惕勵，信無再犯之虞，本院因
    認其所受宣告之刑，以暫不執行為適當，爰併宣告緩刑三年，用啟自新。
三、卷附讓渡證書內偽造之署押（「陳啊美」簽名及捺印各二枚）暨支票（票號：Ｅ
    0000000）背面之「陳啊美」署押一枚，均應依刑法第二百十九條規定，
    不問屬於犯人與否宣告沒收之。
據上論斷，應依刑事訴訟法第二百九十九條第一項前段，刑法第二百十六條、第二百
十條、第二百十九條、第七十四條第二款，判決如主文。
本案經檢察官張云綺到庭執行職務
中      華      民      國    八  十  九    年      十      月    九    日
                                    臺灣板橋地方法院刑事第六庭
                法  官  黎錦福
右正本證明與原本無異。
如不服本判決，應於判決送達後十日內向本院提出上訴狀。
                                            書記官  戴尚榮
中      華      民      國    八  十  九    年      十      月   十三   日
附錄論罪科刑法條：
刑法第二百十條
偽造、變造私文書，足以生損害於公眾或他人者，處五年以下有期徒刑。
刑法第二百十六條
行使第二百十條至第二百十五條之文書者，依偽造、變造文書或登載不實事項或使登
載不實事項之規定處斷。
刑法第二百十九條
偽造之印章、印文或署押，不問屬於犯人與否，沒收之。


司法院資訊處製作；財團法人民間司法改革基金會備份。
